【裁判字號】    99,上易,2718
【裁判日期】    991229
【裁判案由】    背信
【裁判全文】
臺灣高等法院刑事判決                99年度上易字第2718號
上  訴  人  臺灣桃園地方法院檢察署檢察官
被      告  李畇慈原名李月鳳.
上列上訴人因被告背信案件，不服臺灣桃園地方法院99年度易字
第533號，中華民國99年10月20日第一審判決（起訴案號：臺灣桃
園地方法院檢察署98年度偵字第15188號），提起上訴，本院判決
如下：
    主  文
原判決撤銷，發回臺灣桃園地方法院。
    理  由
一、公訴意旨略以：李畇慈（原名李月鳳）與黃元靖係朋友關係
    ，黃元靖於民國93年間，透過被告李畇慈之介紹，以其弟即
    李進雄（已於97年3月21日死亡）之名義購買桃園縣八德市○
    ○路○段1033號10樓之房屋（以下稱系爭房屋），並由李進雄
    向臺北富邦銀行股份有限公司（原臺北銀行股份有限公司，
    下稱富邦銀行）貸款新臺幣（下同）400萬元作為購屋款項，
    李進雄並與黃元靖於同年4月26日簽立協議書，由被告擔任見
    證人，雙方約定上揭不動產由黃元靖全權處理租、售事宜或
    指定過戶第三人，被告有配合辦理各該手續並不得干涉黃元
    靖決定之義務，其係為黃元靖處理相關事務之人。詎被告竟
    基於意圖為自己不法利益之背信犯意，於97年6月下旬之某日
    ，未經黃元靖同意，擅自以該房屋所有人之名義，向林逢榮
    收取96年9月起至97年6月止之租金共計12萬元，而為違背其
    任務之行為，致生損害於本人黃元靖之利益。因認被告涉有
    刑法第342條第1項背信罪嫌等語。
二、原判決意旨略以：被告於民國97年6月下旬某日向林逢榮收取
    96年9月起至97年6月止之租金，係基於被告與林逢榮於94年
    12月15日所訂之租賃契約，按刑法第342條第1項所定背信罪
    之性質屬即成犯，即行為一經成立即構成犯罪，嗣後僅係犯
    罪狀態之繼續，而非犯罪行為之繼續，故被告與其胞弟李進
    雄若有共同違背與告訴人黃元靖之委任關係，而將系爭房屋
    出租予證人林逢榮，其背信行為應於94年12月15日已完成，
    其收取租金行為僅為犯罪狀態之繼續。又被告前未經黃元靖
    同意，於93年8月20日逕自與林逢榮訂立租賃契約，並陸續於
    93年9月至94年7月間多次收取租金之背信行為，業經臺灣桃
    園地方法院於97年7月17日以協商程序判決判處有期徒刑3月
    ，減為有期徒刑1月15日，有上開判決及本院被告前案紀錄表
    各1份在卷可稽（見原法院99年度易字第533號卷第4頁、第35
    頁及同頁背面），與本案訂立租賃契約行為客觀上時間緊接
    ，且承租之房屋相同，承租人亦均為證人林逢榮，僅因證人
    林逢榮之要求調降系爭房屋租金，遂訂立另一份租期自94年
    12月15日至99年12月15日之租賃契約，並於97年6月下旬某日
    收取租金12萬元，前後二案主觀上顯係基於概括犯意而反覆
    為之，而為連續犯關係，本件起訴事實自應為前案判決效力
    所及，乃不經言詞辯論，逕為免訴判決之諭知，固非無見。
三、惟查：被告與其胞弟李進雄於93年8月20日某時共同向證人林
    逢榮就系爭房屋訂立租期自93年9月15日起至96年9月15日止
    之租賃契約，約定每月租金為2萬元；嗣於94年12月15日某時
    ，被告得其胞弟同意後，再就系爭房屋與證人林逢榮在臺灣
    地區某不詳處所，訂立租期自94年12月15日起至99年12月15
    日止之租賃契約，並調降每月租金為1萬2千元，被告遂於97
    年6月下旬某日，基於此份租賃契約向證人林逢榮收取96年9
    月至97年6月間之租金12萬元之事實，業據被告於偵訊、原審
    坦承不諱，核與證人林逢榮、林盛於原審證述相符，並有
    房屋租賃契約書2份在卷足憑（見原審卷第25頁至第28頁、第
    122頁至125頁）。則本件公訴人起訴被告於97年6月下旬某日
    擅自以系爭房屋所有人名義，向林逢榮收取96年9月起至97年
    6月止之租金12萬元之行為，係依據其於94年12月15日與林逢
    榮訂立之房屋租賃契約，與被告前案係依據93年8月20日所訂
    立之房屋租賃契約，自屬不同。又被告前案於96年5月16日經
    臺灣桃園地方法院檢察署檢察官以被告於93年8月20日與林逢
    榮簽訂租賃契約涉有背信提起公訴，被告於此時當已知悉應
    不得向林逢榮收取租金，竟仍於前案審理程序進行中之96年6
    月下旬再度收取租金，足見被告本案收取租金係另起犯意之
    獨立犯行，與前案並無連續犯之關係。況95年7月1日修正施
    行之刑法業已刪除第56條連續犯之規定，改採一罪一罰，故
    被告於96年6月下旬收取租金之犯行，自與前案無連續犯之一
    罪關係。原審未予詳查，率認本案與前案背信事實，有連續
    犯之裁判上一罪關係，而為免訴諭知，自有未洽。檢察官上
    訴意旨以此指摘原判決不當，為有理由，爰不經言詞辯論，
    由本院將原判決撤銷，並顧及被告之審級利益，發回原法院
    更為適當之裁判。
據上論斷，應依刑事訴訟法第369條第1項但書、第372條，判決
如主文。
中    華    民    國    99    年    12    月    29    日
                  刑事第十二庭審判長法  官  蔡永昌
                                    法  官  蔡新毅
                                    法  官  蘇隆惠
以上正本證明與原本無異。
不得上訴。
                                    書記官  楊妙恩
中    華    民    國    99    年    12    月    30    日

司法院資訊處製作；財團法人民間司法改革基金會備份。
